臺灣嘉義地方法院民事判決
111年度訴字第273號
原      告  李才澐
被      告  李育峰  
            郭益誠  

上列當事人間請求損害賠償事件，原告提起刑事附帶民事訴訟，
經本院刑事庭以110年度附民字第194號裁定移送前來，本院於民
國111年12月6日言詞辯論終結，判決如下：      
    主  文
被告應給付原告新台幣132,200元，及被告甲○○自民國111年6月1
1日起，被告乙○○自民國111年6月25日起，均至清償日止，按年
息5%計算之利息。
原告其餘之訴駁回。
訴訟費用由被告負擔百分之34，餘由原告負擔。
本判決第1項得假執行。
原告其餘假執行之聲請駁回。
    事實及理由
壹、程序方面
一、按法定代理人之代理權消滅者，訴訟程序在取得訴訟能力之
    本人承受其訴訟以前當然停止。取得訴訟能力之本人於得為
    承受訴訟時，應即為承受之聲明。民事訴訟法第170條、第1
    75條第1項分別定有明文。查被告乙○○於原告提起本件訴訟
    時尚未成年，嗣於訴訟繫屬中已成年，有訴訟能力，其法定
    代理人之法定代理權消滅，被告乙○○於民國111年12月6日當
    庭以言詞方式聲明由其本人承受訴訟（見本院卷第97頁），
    與上開規定相符，應予准許。
二、次按訴狀送達後，原告不得將原訴變更或追加他訴。但擴張
    或減縮應受判決事項之聲明者，不在此限。民事訴訟法第25
    5條第1項第3款定有明文。查原告起訴時聲明請求被告應賠
    償原告新臺幣（下同）1,000,000元，及自起訴狀繕本送達
    翌日起至清償日止，按年利率百分之5計算之利息，於111年
    6月6日具狀變更為被告應賠償原告387,000元，並自補正狀
    繕本送達之翌日，按年利率百分之5計算之利息（見本院卷
    第27、97頁）。經核原告上開所為，係減縮其應受判決事項
    之聲明，依前揭規定，並無不合，應予准許。　
三、被告甲○○經合法通知，未於言詞辯論期日到場，核無民事訴
    訟法第386條所列各款情形，爰依原告之聲請，由其一造辯
    論而為判決。
貳、實體方面
一、原告主張：被告甲○○與少年甲（少年部分真實姓名詳刑事卷
    宗所附真實姓名對照表）為朋友，於109年12月19日下午某
    時許，少年甲與原告發生口角，少年甲心生不滿，告知被告
    甲○○後，被告甲○○隨與被告乙○○、少年乙、真實姓名年籍不
    詳綽號阿吐之人（下稱阿吐）、少年丙、少年丁、少年戊，
    一起到原告位於嘉義縣○○鄉○○村00鄰○○○000號住處。同日晚
    間7時許，被告甲○○與被告乙○○、少年乙、阿吐、少年丙共
    同基於無故侵入他人附連圍繞土地、毀損之聯絡犯意，由被
    告甲○○把鐵捲門拉高，其等遂侵入原告住家前小庭院（門口
    有圍牆圍繞），被告甲○○並拿隨地撿拾之小木棍敲打原告家
    中鐵捲門等處，被告乙○○則將原告家中之小椅子連砸數次，
    少年乙、少年丙、阿吐則分持不詳工具亂行敲打，致使原告
    家中鐵捲門外殼凹陷、小椅子損壞、牆角磁磚破損，嗣經原
    告報警處理，經警調閱監視錄影器後，循線查獲。其中少年
    甲、乙、丙、丁、戊部分，經本院以少年事件處理，被告部
    分則經本院以110年度易字第529號判決被告甲○○處有期徒刑
    4月（得易科罰金）、被告乙○○處有期徒刑3月（得易科罰金
    ）。被告上開行為，不僅造成原告所有磁磚、鋁門（安全門
    ）、鐵捲門、小木椅（檜木製）等財物受到毀損，亦致原告
    身心均痛苦異常，爰依民法第184條規定，請求被告賠償財
    物損害137,000元（其中磁磚100,000元、鋁門15,000元、鐵
    捲門20,000元、小木椅2,000元）及精神慰撫金250,000元，
    共計387,000元。另被告辯稱原告請求金額過高云云，原告
    請求鑑定，但費用要被告負擔。並聲明：被告應賠償原告38
    7,000元，並自補正狀繕本送達之翌日，按年利率百分之5計
    算之利息；前項判決請准供擔保宣告假執行；訴訟費用由被
    告負擔。　　
二、被告方面：
　㈠被告乙○○答辯略以：被告乙○○沒有動手，原告家本來就很亂
    ，為何要被告乙○○賠償還要被告乙○○鑑定，又原告請求金額
    過高，被告乙○○真的沒辦法賠償。並聲明：原告之訴駁回；
    訴訟費用由原告負擔。
　㈡被告甲○○雖未於最後言詞辯論期日到場，惟曾到庭表示原告
    對被告甲○○提出刑事告訴，也已經判刑了，又要跟被告甲○○
    拿那麼多錢，被告甲○○不是事主，被告甲○○覺得不合理。原
    告請求金額太高，被告甲○○有意見，且小木椅是否為檜木，
    並非原告說的算，原告要證明，就算要鑑定，又為何要被告
    甲○○出。並聲明：原告之訴駁回；訴訟費用由原告負擔。　
三、本院之判斷：　　
  ㈠查被告甲○○與少年甲（少年部分真實姓名詳如刑事卷宗真實
    姓名對照表）為朋友，109年12月19日19時許，少年甲與原
    告在嘉義縣○○鄉○○村○○○000號住處前發生口角，少年甲心生
    不滿，告知被告甲○○後，被告甲○○隨與被告乙○○、少年乙、
    真實身分不詳綽號阿吐之人、少年丙、少年丁、少年戊共同
    前往原告上址住處理論，原告見狀隨即進入住處躲避，詎被
    告甲○○、乙○○與少年乙、少年丙、阿吐仍共同基於無故侵入
    他人附連圍繞土地、毀損之聯絡犯意，被告甲○○把鐵捲門拉
    高，由少年丙、少年乙、被告乙○○進入原告上址住處附連圍
    繞之庭院（內另有鋁門供進入室內），與原告叫囂、丟擲物
    品或敲打鋁門（無證據證明達毀損程度）及磁磚，被告甲○○
    則撿拾小木棍敲打原告家中鐵捲門外殼，被告乙○○並將原告
    所有小木椅砸毀，致使原告家中鐵捲門外殼凹陷、小椅子損
    壞、牆角磁磚破損之事實，業經本院調閱台灣嘉義地方檢察
    署（下稱嘉義地檢署）110年度少連偵字第48號毀棄損壞等
    案件全卷查明屬實，而被告因共同犯刑法第306條第1項之無
    故侵入他人附連圍繞土地罪、同法第354條之毀損他人物品
    罪，屬一行為觸犯數罪名之想像競合犯，應依刑法第55條前
    段之規定，應從一重論以毀損他人物品罪處斷。因此，被告
    甲○○共同犯毀損他人物品罪，經本院以110年度易字第529號
    刑事判決處有期徒刑4月，如易科罰金，以1,000元折算1日
    ，被告乙○○共同犯毀損他人物品罪，經本院110年度易字第5
    29號刑事判決處有期徒刑3月，如易科罰金，以1,000元折算
    1日，嘉義地檢署檢察官不服，提起上訴，經臺灣高等法院
    臺南分院（下稱台南高分院）111年度上易字第299號刑事判
    決判決上訴駁回而告確定，此亦有本院110年度易字第529號
    、台南高分院111年度上易字第299號刑事判決附卷可稽，堪
    信上開事實為真。
  ㈡按因故意或過失，不法侵害他人之權利者，負損害賠償責任
    ；不法侵害他人之身體、健康、名譽、自由、信用、隱私、
    貞操，或不法侵害其他人格法益而情節重大者，被害人雖非
    財產上之損害，亦得請求賠償相當之金額。其名譽被侵害者
    ，並得請求回復名譽之適當處分；不法毀損他人之物者，應
    向被害人賠償其物因毀損所減少之價額。民法第184條第1項
    前段、第195條第1項、196條分別定有明文。又數人共同不
    法侵害他人之權利者，連帶負損害賠償責任。不能知其中孰
    為加害人者亦同；連帶債務之債權人，得對於債務人中之一
    人或數人或其全體，同時或先後請求全部或一部之給付。連
    帶債務未全部履行前，全體債務人仍負連帶責任。復為民法
    第185條、第273條所明定。被告甲○○、乙○○與少年乙、丙、
    阿吐就所犯刑法第306條第1項之無故侵入他人附連圍繞土地
    罪、同法第354條之毀損他人物品罪有犯意聯絡及行為分擔
    ，為共同正犯，就原告所受損害，即應連帶負損害賠償責任
    ，原告就其所受損害自得向被告請求賠償。茲就原告請求之
    項目及金額，核列如下：
　　⒈鋁門15,000元部分：依刑案卷附照片顯示，無法證明原告
      所有鋁門遭毀損，且依台南高分院111年度上易字第299號
      刑事判決亦記載無證據證明鋁門達毀損程度（見上開判決
      第1頁），此外原告未舉證證明其所有鋁門遭被告等人毀
      損，此部分請求，為無理由，應予駁回。
    ⒉磁磚100,000元、鐵捲門20,000元、小木椅2,000元，共122
      ,000元部分：按不法毀損他人之物者，被害人得請求賠償
      其物因毀損所減少之價額。負損害賠償責任者，除法律另
      有規定或契約另有訂定外，應回復他方損害發生前之原狀
      。不能回復原狀或回復顯有重大困難者，應以金錢賠償其
      損害。民法第196條、第213條第1項、第215條分別定有明
      文。是物被毀損時，被害人除得依民法第196條請求賠償
      外，並不排除民法第213條至第215條之適用（最高法院77
      年度第9次民事庭會議決議意旨參照）。如係以新品換舊
      品，應予折舊。又當事人主張有利於己之事實者，就其事
      實有舉證之責任。復為民事訴訟法第277條本文所明定。
      原告主張其受有上開損害，固須就其主張之事實，負舉證
      之責任。惟按法院為判決時，應斟酌全辯論意旨及調查證
      據之結果，依自由心證判斷事實之真偽。但別有規定者，
      不在此限。當事人已證明受有損害而不能證明其數額或證
      明顯有重大困難者，法院應審酌一切情況，依所得心證定
      其數額。民事訴訟法第222條第1項、第2項亦有明文。核
      該條第2項之立法意旨係以損害賠償之訴，原告已證明受
      有損害，如有客觀上不能證明其數額或證明顯有重大困難
      之情事時，如仍強求原告舉證證明損害數額，非惟過苛，
      亦不符訴訟經濟之原則，爰增訂該項，規定此種情形，法
      院應審酌一切情況，依所得心證定其數額，以求公平。原
      告主張上開磁磚、鐵捲門、小木椅遭毀損之事實，已如上
      述，且參以一般人購置磁磚、鐵捲門、小木椅，鮮少長久
      保留收據或統一發票，因此就事後要證明其損害額顯有重
      大困難，本院審酌原告上開磁磚、鐵捲門、小木椅確遭被
      告等人毀損，堪認原告確受有上開財物遭毀損之損害，並
      斟酌刑案卷附照片等一切情況，認原告上開磁磚、鐵捲門
      、小木椅損害賠償請求合計於12,200元部分，為有理由，
      應予准許，逾此範圍之請求，為無理由，應予駁回。
    ⒊精神慰撫金250,000元部分：被告未經原告許可，無故侵入
      原告附連圍繞土地毀損原告物品，客觀上足以影響原告居
      住安寧，被告侵害原告居住自由，且情節重大，是原告請
      求被告賠償非財產上損害，應屬有據。爰審酌被告等人侵
      入原告附連圍繞土地毀損原告物品，影響原告居住自由情
      節非微，並參酌原告係吳鳳工專畢業，原從事電子業，已
      失業一段時間，現為自由業，在家裡研究股票；被告甲○○
      為高職畢業，入監前做工，每月收入4、5萬元；被告乙○○
      為國中畢業，現在當兵，事發時做粗工，當時每日薪資1,
      200元等情，為渠等所自承。另參酌卷附本院依職權調閱
      兩造之稅務電子閘門財產所得調件明細表等一切情狀，認
      原告請求賠償之慰撫金（非財產上損害之金額）以120,00
      0元為適當，逾此範圍之請求，則無理由，應予駁回。
   ⒋以上原告請求有理由部分為為132,200元（12,200元＋120,00
     0元＝132,200元）。
四、從而，原告依侵權行為損害賠償之法律關係，請求被告給付
    132,200元，及被告甲○○自補正狀繕本送達之翌日即111年6
    月11日起，被告乙○○自補正狀繕本送達之翌日即111年6月25
    日起，均至清償日止，按年息5%計算之利息部分，為有理由
    ，應予准許，逾此範圍之請求，為無理由，應予駁回。
五、又本件所命被告給付之金額，未逾50萬元，爰依民事訴訟法
    第389條第1項第5款規定，依職權宣告假執行。原告雖陳明
    願供擔保請准宣告假執行，就原告勝訴部分，亦僅係促本院
    依職權發動而已，爰不另為准駁之諭知。至原告敗訴部分，
    其假執行之聲請，失其所附，應併予駁回。
六、本件事證已臻明確，兩造其餘攻擊防禦方法，經審核結果，
    均不足以影響判決結果，爰不一一論述，附此敘明。
七、訴訟費用負擔之依據：民事訴訟法第79條、第85條第1項前
    段。
中　　華　　民　　國　　111 　年　　12　　月　　20　　日
                          民一庭法　官　黃茂宏   
以上正本係照原本作成。
如對本判決上訴須於判決送達後20日內向本院提出上訴狀。 
如委任律師提起上訴者，應一併繳納上訴審裁判費。 
中　　華　　民　　國　　111 　年　　12　　月　　20　　日
                                書記官　官佳慧